臺灣板橋地方法院交通事件裁定　　　　 94年度交聲字第340號
原處分機關　交通部公路總局臺北區監理所板橋監理站
受處分人即
異　議　人　乙○○
上列異議人即受處分人因違反道路交通管理處罰條例案件，對於
交通部公路總局台北區監理所板橋監理站民國94年3 月25日所為
之處分（板監違字第裁41-ABZ244859號、第裁41-ABZ244860號、
第裁41-ABZ244861號），聲明異議，本院裁定如下：
    主  文
異議駁回。
    理  由
一、按「汽車有燈光、雨刮、喇叭、照後鏡、排氣管、消音器設
    備不全或損壞不予修復者，或其他設備擅自增、減、變更原
    有規格致影響行車安全者，處汽車所有人新臺幣九百元以上
    一千八百元以下罰鍰」、「汽車駕駛人，駕車行駛人行道者
    ，處新臺幣六百元以上一千八百元以下罰鍰」、「汽車駕駛
    人，駕駛汽車有違反本條例之行為，經交通勤務警察或依法
    令執行交通稽查任務人員制止時，不聽制止或拒絕停車接受
    稽查而逃逸者，除按各該條規定處罰外，處新臺幣三千元以
    上六千元以下罰鍰」，道路交通管理處罰條例第16條第1 項
    第2 款、第45條第6 款、第60條第1 項分別定有明文。而依
    同條例第63條第1 項第1 款規定，有上開違規駕車行駛人行
    道及拒絕接受稽查而逃逸之行為者，並各記違規點數1 點。
    又所謂「汽車」，係指在道路上不依軌道或電力架線而以原
    動機行駛之車輛（包括機器腳踏車），同條例第92條第1 項
    所授權訂立之道路交通安全規則第2 條第1 項第1 款亦有明
    文規定。
二、原處分機關認受處分人即異議人乙○○於民國94年1 月29日
    下午5 時25分許，騎乘車牌號碼BHD-469 號重型機車，行經
    臺北市○○路364 號前，為警發現違規行駛於紅磚人行道上
    ，且未裝設左照後鏡，警方即鳴笛攔檢，惟異議人拒絕接受
    稽查而逃逸，涉有道路交通管理處罰條例第16條第1 項第2
    款、第45條第6 款（原裁決書贅載第1 項）、第60條第1 項
    之違規，嗣經警逕行製單舉發後，爰依上開法律規定，於94
    年3 月25日以板監違字第裁41-ABZ244859號、第裁41-ABZ24
    4860號、第裁41-ABZ244861號分別裁罰異議人新台幣（下同
    ）9 百元、6 百元及3 千元罰鍰，且因異議人駕車行駛人行
    道及拒絕接受稽查而逃逸，復分別記違規點數1 點（合計2
    點）在案，此有臺北市政府警察局舉發違反道路交通管理事
    件通知單、原處分機關違反道路交通管理事件裁決書各3 份
    附卷可按。
三、聲明異議意旨略以：異議人於94年1 月29日下午5 時許，至
    臺北市○○路360 號處理事情，處理完畢後，將前揭機車牽
    離人行紅磚道後才往巷子內騎，異議人並無行駛人行道之情
    形。而該機車係右照後鏡被一年輕男子超速撞壞，並非未裝
    鳴笛，異議人並無拒絕攔檢稽查而逃逸之情形。爰聲明異議
    ，請求撤銷上開裁決云云。
四、經查：
  (一)證人即案發當時之現場值勤警員甲○○到庭證稱：「（問：
    本件是否你承辦？情形？）本件是我承辦。94.1.29 當天我
    是值下午３點至６點之交整勤務，在下午五點二十五分時，
    我當時站在台北市○○路三六四號前，我發現有一位男子，
    騎乘車號ＢＨＤ４６９號普通重機車，從紅磚人行道由北向
    南騎過來，騎在人行道上，我看到他違規，我距離他不到五
    公尺，就鳴笛要攔檢他，當時我同時也有看到他的左邊照後
    鏡未裝設，我當時看不清楚是未裝設或是斷了，但依法未裝
    照後鏡都屬違規，我要依法稽查，就鳴笛請他靠邊停車，他
    知道我在攔他，就故意將頭轉向右邊不看我，右轉往旁巷子
    騎走，我當時要走過去攔他時，他就馬上轉進旁邊巷子，我
    不及攔下，這只是瞬間的事，所以我只能記下車號，我回去
    警局後經查詢警用電腦，調出該車號之車籍資料，比對我當
    時所看的車型、廠牌、顏色均相符，車型是速克達型不用打
    檔的機車，廠牌好像是比雅久的，顏色我現在不太記得了。
    我是確定相符之後，才依規定逕行舉發」、「（問：當時該
    機車騎士是否戴安全帽？）有戴，所以我無法確定騎士長相
    ，我只知道他大概是中年男子」、「（問：你當時是否看清
    車號？）我確實有看清楚」、「（問：視力狀況？）有近視
    ，但我有戴眼鏡，載眼鏡後之視力為一．二」、「（問：是
    否認識異議人？與異議人間有無嫌隙？）我不認識他，無嫌
    隙」、「（問：當時天候狀況？）天色還算明亮，視線還算
    清晰，視距良好，是晴天沒有下雨」等語（參見本院94年4
    月13日訊問筆錄）。
  (二)審諸該證人所證乙節，並無不合常理或矛盾之處，其所為證
    詞業已清楚證述異議人確於案發時、地有未裝設照後鏡、行
    駛人行道及拒絕停車接受稽查而逃逸之違規情事甚明，異議
    人猶執前詞置辯，自無足取。況異議人雖辯稱：前揭機車係
    右照後鏡遭人騎車撞壞，並非左照後鏡，亦非未裝設云云。
    惟無論係左照後鏡或右照後鏡，異議人確係坦承確有其中一
    照後鏡欠缺之事實，而縱認異議人所辯該照後鏡係遭人撞壞
    乙節為真，然遭人損壞若不予修復者，仍有首揭道路交通管
    理處罰條例第16條第1 項第2 款規定之適用，異議人以此為
    辯，亦無法阻免其違規之成立。至除上開警員之證詞外，固
    無以錄影或照相等方式所拍攝之車輛違規錄影帶或照片另資
    證明。惟一般警員執行交通勤務，依法並未要求就上開駕車
    逃逸等違規事項必須錄影或拍照存證，且因此等違規情事均
    發生於一剎那之間，除非於案發現場恰有預先錄影或擺設可
    供緊急照相之設備，否則要求值勤警員或舉發機關緊急錄影
    或照相，並須以此為證，亦未免與執行勤務之實況難合。職
    是，本院以為雖無違規錄影帶或照片等證據資料另為佐證，
    但案發當時之現場值勤警員亦不失為可資證明之證人身分，
    該警員既已到庭作證如上，且衡諸該警員係依法執行公務，
    其與異議人並不認識，亦無任何嫌隙可言，此經該警員到庭
    陳明在卷，該警員當不至甘冒涉犯偽證罪之風險，蓄意構陷
    異議人有此違規為是。故該警員上述之證言應可採信，當堪
    認定異議人確有上開之違規事實無訛。
五、綜上所述，應堪認定異議人確有前揭之違規情事，異議人前
    揭所辯各節並無足取。揆諸首揭法律規定，異議人所騎機車
    照後鏡設備不全（或損壞不予修復，但原裁決書誤載為擅自
    減少原規格設備致影響行車安全，應予更正），且駕車行駛
    人行道及拒絕停車接受稽查而逃逸，原處分機關審酌異議人
    違規情節，分別處以法律規定額度內之罰鍰9 百元、6 百元
    及3 千元，並共計違規點數2 點，自屬有據。異議人仍執詞
    聲明異議，洵無理由，本院當應裁定駁回。
六、結論：依道路交通管理處罰條例第87條第2 項、道路交通案
    件處理辦法第19條，裁定如主文。
中　　華　　民　　國　　94　　年　　4 　　月　　29　　日
                  交通法庭      法　官　陳信旗
以上正本證明與原本無異。
如不服本裁定，應於送達後5日內向本院提出抗告狀。
　　　　　　　　　　　　　　　　書記官　陳昭綾
中　　華　　民　　國　　94　　年　　4 　　月　　29　　日
